臺灣臺北地方法院刑事判決　　　　　　　　　　　　　九十一年度交訴字第二八號
　　公　訴　人　臺灣臺北地方法院檢察署檢察官
　　被　　　告　甲○○　男　三.
右列被告因公共危險等案件，經檢察官聲請以簡易判決處刑（九十一年度偵字第六五
六號），經本院台北簡易庭受理後（受理案號為九十一年度北交簡字第一○七八號）
，認不宜以簡易判決處刑，移送前來，本院適用通常程序判決如左：
    主  文
甲○○駕駛動力交通工具肇事，致人受傷而逃逸，處有期徒刑陸月，如易科罰金，以
參佰元折算壹日。
被訴過失傷害罪部分公訴不受理。
    事  實
一、甲○○於民國九十年四月十二日晚間十時三十分許，駕駛動力交通工具即車號Ｄ
    Ｚ－七七○六號自小客車，沿台北市○○○路東往西外側車道行駛，行至長安東
    路一段六三號前，本應注意車前狀況與兩車併行之間隔，隨時採取必要安全措施
    ，而依當時情形又無不能注意情事，竟疏未注意與其車右方與之同向、由乙○○
    所騎乘之車號ＯＹＢ－七五一號重型機車保持安全車距，即貿然向右偏駛，致其
    所駕駛汽車右前輪部位不慎擦撞前開機車之左後方，乙○○因而人車倒地，受有
    多處挫傷之傷害（過失傷害部分業據乙○○撤回告訴，詳後述）。甲○○明知其
    已駕車肇事，雖立刻將車煞停，然未下車查看，旋即基於逃逸犯意駕車駛離現場
    ，嗣因乙○○記下甲○○所駕駛汽車之車號，報警處理後方循線查獲。
二、案經乙○○訴由台北市政府警察局中山分局報請臺灣臺北地方法院檢察署檢察官
    偵查聲請簡易判決處刑。
        理      由
壹、有罪部分－即被告被訴駕駛動力交通工具肇事，致人受傷而逃逸部分：
  一、訊據被告甲○○，固坦認確實在右揭時、地駕車與告訴人乙○○騎乘之機車發
      生碰撞，致告訴人倒地受傷等情，惟矢口否認有肇事逃逸犯行，辯稱：事發前
      伊正在停等紅燈，告訴人騎乘機車從伊車右後方過來，不慎撞及伊車之右後照
      鏡因而倒地，伊將車開到告訴人倒地之位置旁停妥，本想下車查看告訴人之情
      形，但因天雨且告訴人已自行起身故未下車，僅搖下車窗問告訴人有無受傷，
      見告訴人未回答，即向告訴人表示日後不要再騎快車後即駕車離去；伊係因車
      損有保險公司可理賠，且告訴人年紀甚輕，應仍在就學，亦無經濟能力賠償，
      又伊長年在大陸經商，無暇處理賠償事宜，故而未下車與告訴人理論，擬自行
      吸收損害方予離去，並非故意逃逸云云。經查：
    (一)告訴人於前開時、地騎乘機車，確係因被告未注意保持兩車併行間隔，貿然向
      右偏駛，致其閃煞不及而於兩車碰撞後人車倒地，受有多處挫傷之傷害，業據
      告訴人迭於警詢、偵查及本院審理中指訴綦詳，並有行政院衛生署台北醫院出
      具之診斷證明書一紙，及事發後由警方拍攝之車損照片計七幀附卷足憑（偵卷
      第五、六頁參照），被告並坦承事發當日兩車確曾發生碰撞，足證被告對於伊
      駕車肇事一節已屬明知。被告雖辯稱事發前伊所駕駛汽車靜止停等紅燈，係告
      訴人騎乘機車自行撞及伊車右照後鏡云云，惟告訴人表明肇事現場附近並無紅
      綠燈，且觀諸警製道路交通事故調查報告表之事故現場圖及卷內照片所示，肇
      事現場為直路，並非交岔路口，亦未設有燈光號誌，足證被告前揭辯詞非屬事
      實，並無可採。
    (二)又告訴人於事發當日穿著短袖上衣、運動長褲，且其於事發後人車倒地，並隨
      車向前滑行一段距離，所著上衣、長褲均有破損，手腳多處擦傷、流血，業據
      其於本院審理中結證陳述明確（本院九十一年十二月十二日審判筆錄參照），
      並為被告所不爭執，從而被告於肇事後應可隨即查知告訴人已因此受傷，殆無
      疑義。
    (三)再者，依據道路交通事故調查報告表之記載及現場照片所示，事發當日天候晴
      、路面乾燥，被告辯稱因當日天雨，伊於肇事後方未下車查看一節，已見不實
      ；又告訴人堅稱被告於肇事後雖即停車，然未待其自地上起身即駕車離去，亦
      與被告所辯伊停車後有搖下車窗、詢問告訴人有無受傷，告訴人未回答後伊方
      行離去等語相岐。查告訴人業於九十一年三月卅一日即就本件事故賠償事宜與
      被告達成和解，並於本院審理中以言詞撤回傷害告訴，有和解書一份在卷可參
      ，衡情告訴人並無故為不利被告證言之必要及可能，兩造相異之陳述，應以告
      訴人所言較為可採，被告以前開情詞置辯，應屬卸責之論，要難遽信。
    (四)按刑法第一百八十五條之四之肇事致人死傷逃逸罪，係以處罰肇事後逃逸之駕
      駛人為目的，俾促使駕駛人於肇事後能對被害人即時救護，以減少死傷，是該
      罪之成立祇以行為人有駕駛動力交通工具肇事，致人死傷而逃逸之事實為已足
      ，至行為人之肇事有否過失，則非所問，迭據最高法院闡釋甚明。被告於事發
      後已明知肇事致告訴人受傷，未即對告訴人採取救護或其他必要措施並報警處
      理，即行駕車離去，伊有肇事逃逸之犯行，洵堪認定。被告辯稱伊因認告訴人
      無經濟能力、且伊無暇處理車禍賠償事宜，故擬自行吸收損失方才離去云云，
      縱認屬實，亦無解於本罪之成立，應予敘明。綜上，本件事證明確，應予依法
      論科。
  二、被告於駕車肇事，致告訴人受傷後逃逸，係犯刑法第一百八十五條之四駕駛動
      力交通工具肇事，致人受傷而逃逸罪。爰審酌被告肇事致人成傷後，未對傷者
      施以救護，旋即駕車駛離現場，意圖推諉卸責之心態昭然若揭，實不足取，惟
      念伊素行尚佳，且事後業已賠償告訴人所受損害，另伊肇事情節、告訴人所受
      傷勢均非屬嚴重等各項情狀，量處如主文所示之刑，並諭知易科罰金之折算標
      準，以示懲儆。
貳、不受理部分－即被告被訴過失傷害部分：
  一、聲請簡易判決處刑意旨略以：被告因有前開過失駕駛行為，致告訴人乙○○受
      有多處挫傷之傷害等語，因認被告另涉有刑法第二百八十四條第一項之過失傷
      害罪嫌。
  二、按告訴乃論之罪，告訴人於第一審辯論終結前得撤回其告訴，又告訴經撤回者
      ，應諭知不受理之判決，刑事訴訟法第二百三十八條第一項、第三百零三條第
      三款定有明文。
  三、查本件告訴人乙○○告訴被告過失傷害案件，聲請簡易判決處刑書認被告此部
      分之行為係犯刑法第二百八十四條第一項之罪，依同法第二百八十七條前段之
      規定，須告訴乃論。茲告訴人因已與被告達成和解，而於本院審理時當庭以言
      詞撤回告訴，有和解書及審判筆錄在卷可參，依照上開說明，本件就被告被訴
      過失傷害部分，爰依法諭知公訴不受理之判決。
據上論斷，依刑事訴訟法第四百五十二條、第二百九十九條第一項前段、第三百零三
條第三款，刑法第一百八十五條之四、刑法第四十一條第一項前段，罰金罰鍰提高標
準條例第二條，判決如主文。
本案經檢察官丙○○到庭執行職務
中      華      民      國      九十一    年    十二    月    二十六    日
                                      臺灣臺北地方法院交通法庭
                                          法  官  陳婷玉
右正本證明與原本無異。
如不服本判決，應於判決送達後十日內，向本院提出上訴狀。
                  書記官  陳弘文
中      華      民      國      九十一    年    十二    月    三十      日
附錄本案所犯法條全文
刑法第一百八十五條之四
駕駛動力交通工具肇事，致人死傷而逃逸者，處六月以上五年以下有期徒刑。
